臺灣苗栗地方法院刑事判決　　　　　　　　　　　　　九十二年度訴字第三七九號
　　公　訴　人　臺灣苗栗地方法院檢察署檢察官
　　被　　　告　己○○
　　 指定辯護人　本院公設辯護人　辛○○
右列被告因強盜案件，經檢察官提起公訴 （九十二年度偵字第四一九七號），本院判
決如左：
    主  文
己○○連續意圖為自己不法之所有，攜帶兇器，以強暴至使不能抗拒，而取他人之物
，處有期徒刑拾年。
半罩式安全帽壹頂及口罩壹個均沒收。
　　　　　　事  實
一、己○○曾於民國八十九年六月十七日及九十年四月二日均因違反毒品危害防制條
    例案件，經台灣士林地方法院檢察署檢察官不起訴處分，其因要購買毒品，缺錢
    花用，竟意圖為自己不法之所有，基於攜帶兇器強盜之概括犯意，以騎乘未懸掛
    車牌的銀色機車，頭戴半罩式安全帽及口罩之方式，於附表編號第一號至第六號
    所列時間及地點，手持其所有對人之生命、身體、安全構成威脅，具有危險性可
    為兇器使用之類似西瓜刀一支（未扣案），以強暴或脅迫之手段，至使他人不能
    抗拒，連續強盜庚○○、乙○○、戊○○、丙○○、丁○○、甲○○等人如附表
    所示之財物，除戊○○部分未得手外，餘均得手據為己有，其中因庚○○反抗拉
    扯，己○○另基於傷害之犯意，即手持前開類似西瓜刀，砍庚○○之手臂及臉部
    ，致庚○○受有如附表編號第一號所述之傷害（傷害部分業經撤回告訴）。己○○取得財物後，將其中一支摩托羅拉、機型Ｖ六０Ｉ、金色手機轉售予不知情的
    鍾嘉慶，另將二支手機留在苗栗縣頭份鎮○○街十一號曾錦才（檢察官已經另為
    不起訴處分）住處，其所有類似西瓜刀一支，則丟棄於中港溪。嗣於九十二年十
    月二十二日，在同鎮○○路一二四四巷六號前，己○○騎乘上開機車，為警查獲
    ，並循線扣得庚○○等人遭搶如附表編號第一號至第六號所示尚未被丟棄或花用
    之財物（如附表所示之財物已經分別發還如附表所記載的被害人）及己○○所有
    的行動電話一支、藍色風衣一件、牛仔褲一件暨己○○所有供其犯罪所用全罩式
    安全帽壹頂及口罩一個。
二、案經庚○○、甲○○訴由苗栗縣警察局頭份分局移請臺灣苗栗地方法院檢察署檢
    察官偵查起訴。
    　　  理  由
一、被告己○○對於因缺錢購買毒品，而以附表編號第一號至第六號所示之方法，強
    盜如附表編號第一號至第六號之被害人財物，於偵查中及本院審理中坦白承認，
    核與附表編號第一號至第六號所示之告訴人庚○○、甲○○、被害人乙○○、戊○○、丙○○、丁○○及證人鍾嘉慶證述情節相符，並有如附表編號第一號至第
    六號所示之告訴人庚○○傷害診斷證明書、被害人出具之贓物認領保管單、現場
    照片附卷及被告所有的安全帽、風衣、牛仔褲及口罩等物扣案可憑，且風衣上尚
    沾有庚○○血跡。可見被告的自白與事實相符，本件事證明確，被告犯行可以認
    定。
二、又強盜罪之強暴、脅迫，祇須抑壓被害人之抗拒或使被害人身體上、精神上，處
    於不能抗拒之狀態為已足，其暴力縱未與被害人身體接觸，仍不能不謂有強暴、
    脅迫行為，縱令被害人實際無抗拒行為，對於強盜罪之成立，不生影響。查未扣
    案之類似西瓜刀一把，如附表編號一所述，經被告持用之砍傷庚○○，顯見質地
    堅硬，刀刃鋒利，客觀上已足嚴重威脅人之生命、身體安全，自係刑法第三百二
    十一條第一項第三款所稱之兇器，兼以被害人均處於單身之際，顯然立於孤立無
    援、害怕，而且如附表所示之被害人陳稱：看到歹徒拿出西瓜刀，就害怕不敢反
    抗等語，堪認被告手持類似西瓜刀砍傷被害人或持刀指向被害人或持刀揮舞喝令
    被害人交出金錢，實際上已足壓抑被害人等，且達使其不能抗拒之程度。
三、論罪科刑部分：
  （一）被告持可為兇器的類似西瓜刀一把施強暴或脅迫，強盜財物，核其於附表編
        號第一、二號及第四至第六號所為，均係犯刑法第三百三十條第一項之攜帶
        兇器強盜罪，其於附表編號第三號所為，係犯同條第二項的攜帶兇器強盜未
        遂罪。
   （二）被告所犯一次攜帶兇器強盜未遂、五次攜帶兇器強盜既遂犯行間，時間緊
         接，方法相同，所犯係構成要件相同之罪，顯係基於概括犯意反覆為之，
         為連續犯，應依刑法第五十六條之規定論以情節較重之編號第一號以攜帶
         兇器強盜既遂罪論，並加重其刑。
   （三）又被害人庚○○於偵查中稱被搶現金二千七百四十元，但警方僅查獲被告
         所強盜之財物二千六百元，是尚無證據足資證明係搶走二千七百四十元，
         附此敘明。
   （四）犯強盜罪，於實施強暴行為之過程中，例如因拉扯致被害人受有傷害，乃
         施強暴之當然結果，固不另論傷害罪，惟強盜罪，並非以傷人為當然之手
         段，若行為人另具有傷害故意，且發生傷害結果，自應成立傷害罪名，若
         經合法告訴，並應負傷害罪責，而與強盜罪有方法結果之牽連關係，應依
         刑法第五十五條規定從一重處斷。被害人庚○○所受如附表編號第一號之
         傷勢，依據被害人庚○○之指述係因被告強盜庚○○皮包時，庚○○反抗
         拉扯，被告即手持其所有之類似西瓜刀一支，砍庚○○之手臂及臉部，致
         庚○○受有上開傷害，因此並非純屬實施強盜犯行時之強暴手段直接所造
         成，而係被告另行起意持刀砍傷，不應評價為強盜行為之部分行為，應另
         論以傷害罪，公設辯護人認係強盜罪中施強暴之手段而造成傷害，為強盜
         罪之本質使然，尚有誤會。本案傷害罪部分，因被害人庚○○撤回傷害告
         訴，於判決理由欄第四項另為說明，附此說明。
   （六）爰審酌被告施用毒品被觀察勒戒之紀錄，有臺灣高等法院被告全國前案紀
         錄表、臺灣苗栗地方法院檢察署刑案資料查註紀錄表各乙份在卷可按，正
         值青壯之年，本可奮發向上，竟捨正當工作，反連續持刀強盜他人財物，
         漠視他人尊嚴及權益，危害社會治安甚鉅，且犯罪動機及目的在於取得財
         物用於購買毒品施用，其因被害人庚○○之反抗拉扯，持刀揮向庚○○之
         臉部及手部，所使用之手段攜帶兇器強盜，惡性匪淺，及強盜所得財物之
         價值、被害人所受的損失，及犯罪後坦承犯行，當庭向被害人庚○○、林
         銘蟬道歉，且同意賠償庚○○六十萬元（有附帶民事訴訟和解筆錄可證）
         態度良好等一切情狀，認公訴人求刑有期徒刑十二年，尚嫌過重，因此量
         處如主文所示之刑，以示懲儆。
   （七）扣案之半罩式安全帽一頂及口罩一個，係被告所有，供其犯罪所用之物，
         業據被告供述在卷（本院九十三年二月二十日筆錄可參），併依刑法第三
         十八條第一項第二款規定宣告沒收。至於另扣案之行動電話一支，藍色風
         衣一件、及牛仔褲一件，其中藍色風衣及牛仔褲因非直接供犯罪所用之物
         （被告誤以為藍色風衣及牛仔褲當時穿在身上，就是供犯罪所用，並此敘
         明），另扣案行動電話一支，雖為被告所有，然無證據證明與本件被告犯
         行有何關聯，爰均不另為沒收之諭知。又其作案使用之類似西瓜刀一支，
         經被告拋到中港溪大橋下，尋找均無所獲，亦無法尋找，為免將來沒收之
         困難，因此不宣告沒收。
四、公訴意旨另以：被告於如附表編號第一號所示之時間地點，因強盜庚○○皮包，
    庚○○反抗拉扯，己○○基於傷害之犯意，即手持其所有之類似西瓜刀一支，砍
    庚○○之手臂及臉部，致庚○○受有如附表編號第一號所述之傷害，因認被告涉
    犯刑法第二百七十七條第一項傷害罪嫌。惟按告訴乃論之罪，其告訴經撤回者，
    應諭知不受理之判決，刑事訴訟法第三百零三條第三款定有明文。訊據被告坦承
    此部分犯行，但已據被害人即告訴人庚○○當庭撤回告訴，惟因公訴意旨認此部
    分與前開論罪科刑部分具有牽連犯之裁判上一罪關係（起訴書認係裁判上一罪想
    像競合犯關係，但已據公訴檢察官當庭更正），爰不另為不受理之諭知，併此
    明。
據上論斷，應依刑事訴訟法第二百九十九條第一項前段，刑法第五十六條、第三百三
十條第一項、第三十八條第一項第二款，判決如主文。
本案經檢察官黃智炫到庭執行職務。
中　　　華　　　民　　　國　　九十三　　年　　　三　　　月　　　九　　　日
                                    臺灣苗栗地方法院刑事第三庭
                                        審判長法  官  劉  興  浪
                                              法  官  蔡  志  宏
                                              法  官  張  珈  禎
右正本證明與原本無異。
如不服本判決，應於判決送達後十日內向本院提出上訴狀（應抄附繕本）。告訴人或
被害人如對於本判決不服者，應具備理由請求檢察官上訴，其上訴期間之計算係以檢
察官收受判決正本之日期為準。
                                              書記官  張  文  玲
中　　　華　　　民　　　國　　九十三　　年　　　三　　　月　　　九　　　日
附錄本案論罪科刑所引法條：
刑法第三百三十條：
犯強盜罪而有第三百二十一條第一項各款情形之一者，處七年以上有期徒刑。
前項之未遂犯罰之。
中華民國刑法第三百二十一條
犯竊盜罪而有左列情形之一者，處六月以上、五年以下有期徒刑：
一  於夜間侵入住宅或有人居住之建築物、船艦或隱匿其內而犯之者。
二  毀越門扇、牆垣或其他安全設備而犯之者。
三  攜帶兇器而犯之者。
四  結夥三人以上而犯之者。
五  乘火災、水災或其他災害之際而犯之者。
六  在車站或埠頭而犯之者。
前項之未遂犯罰之。
附表
編號壹
一、被害人：庚○○。
二、時間：九十二年十月二十二日下午七時五十分。
三、地點：苗栗縣頭份鎮○○里○○路華夏塑膠工廠大門口。
四、事實：己○○事前向不知情之曾錦才借用迪奧五十CC銀色機車，並將前開輕機車
    之車牌拆除，然後騎著未懸掛車牌之輕機車，穿著深藍色風衣，淺藍色牛仔褲，
    頭戴半罩式安全帽及自備口罩，攜帶其所有的類似西瓜刀一支，見庚○○騎機車
    沿苗栗縣頭份鎮田寮里華夏塑膠工廠大門旁行走，即將機車靠近庚○○所騎機車
    旁，庚○○見狀即行停車，己○○亦將機車停在庚○○機車前，走到庚○○身旁
    ，強取庚○○左肩上之皮包，庚○○見狀，加以拉扯反抗，己○○竟施強暴，另
    基於傷害之犯意，持前開類似之西瓜刀砍庚○○的臉部及手臂，造成庚○○臉部
    撕裂傷、左手小指機腱斷裂，右大拇指肌腱斷裂（被害人庚○○當庭撤回告訴）
    ，且不能抗拒，己○○即強取庚○○的皮包得手（內有現金二千六百元及證件）
    ，得手後，己○○將二千六百元放入口袋，並將證件及空皮包丟棄於中港溪大橋
    下。
五、證據：診斷證明書（偵查卷第四八頁）、贓物認領保管單（偵查卷第四九頁）、
    被害人庚○○之指述（偵查卷第四十六頁至第四十七頁）、本院和解筆錄、扣案
    己○○所有之安全帽、風衣、牛仔褲及口罩等物、曾錦才於偵查中之證述（偵查
    卷第三五頁、三八頁）、被告的自白（偵查卷第十六頁至第三十頁、本院九十二
    年十二月一日筆錄）。
六、所犯法條：刑法第三百三十條第一項。
編號貳
一、被害人：乙○○。
二、時間：九十二年十月十九日下午二時四十分。
三、地點：苗栗縣頭份鎮廣興里十鄰一九九號旁。
四、事實：己○○如編號壹所述之穿著，騎乘迪奧五十CC銀色未懸掛車牌輕機車，攜
    帶前開類似之西瓜刀，在頭份鎮廣興里良安宮前尾隨乙○○騎乘的機車到產業道
    路，然後攔下騎乘機車的乙○○，並施脅迫將身上之類似西瓜刀取出，高舉指向
    乙○○，使乙○○不能抗拒，將置物箱內之皮包交給己○○（內有七百元及價值
    三千元的摩托羅拉V60I手機一支），己○○取走皮包內物品後，將皮包丟還給
    乙○○，並命乙○○交出機車鑰匙，乙○○交出後，己○○將之丟棄於小斜坡前
    ，然後騎車離去。之後己○○將現金花用完畢，手機則以一千元出售予苗栗縣竹
    南鎮○○里○○路一六九號的聯強通訊聯盟。
五、證據：被害人乙○○指述（偵查卷第五十頁至第五十三頁）、贓物認領保管單（
    偵查卷第五十四頁）、扣案己○○所有之安全帽、風衣、牛仔褲及口罩等物、曾
    錦才於偵查中之證述（偵查卷第三五頁、三八頁）、被告的自白（偵查卷第十六
    頁至第三十頁、本院九十二年十二月一日筆錄）。
六、所犯法條：刑法第三百三十條第一項。
編號參
一、被害人：戊○○。
二、犯罪時間：九十二年十月二十日中午十二時四十五分。
三、犯罪地點：苗栗縣頭份鎮廣興里新中港溪橋上。
四、犯罪事實：己○○如編號壹所述之穿著，騎乘迪奧五十CC銀色未懸掛車牌輕機車
    ，頭戴黑色半罩式安全帽，攜帶前開類似西瓜刀，跟隨騎乘機車落單之戊○○，
    戊○○發現有人跟隨，馬上加速到中港溪橋上，己○○攔下戊○○，並拿出類似
    西瓜刀一支，施脅迫喊強劫要戊○○把錢包拿出來，因戊○○大喊救命，剛好有
    不知名之騎士路過，己○○見狀才逃離現場而未得逞。
五、證據：被害人戊○○指述（偵查卷第五十六頁至第五十七頁）、扣案己○○所有
    之安全帽、風衣、牛仔褲及口罩等物、曾錦才於偵查中之證述（偵查卷第三五頁
    、三八頁）、被告的自白（偵查卷第十六頁至第三十頁、本院九十二年十二月一
    日筆錄）。
六、所犯法條：刑法第三百三十條第二項、第一項。
編號肆
一、被害人：丙○○。
二、時間：九十二年十月二十日下午一時三十分。
三、地點：苗栗縣頭份鎮廣興里台一線九十七公里八百公尺處。
四、事實：己○○如編號壹所述之穿著，騎乘迪奧五十CC銀色未懸掛車牌輕機車，攜
    帶前開類似西瓜刀，緊靠騎機車正在等紅綠燈的丙○○，因林銘禪緊張跌倒，己○○說要搶丙○○的皮包，丙○○反抗，己○○施脅迫，從腰間取出該類似西瓜
    刀指向丙○○，使丙○○不能抗拒，而害怕鬆手，己○○即強取皮包（內有三千
    多元、書本、證件及摩托羅拉的手機一支），得手後，將三千多元花用完畢，書
    和證件則丟棄於中港溪中，另將手機放在其堂叔曾錦才家中。
五、證據：被害人丙○○指述（偵查卷第五十七頁至第五十六頁、本院審理筆錄）、
    贓物認領保管單（偵查卷第六十頁）、扣案己○○所有之安全帽、風衣、牛仔褲
    及口罩等物、曾錦才於偵查中之證述（偵查卷第三五頁、三八頁）、被告的自白
    （偵查卷第十六頁至第三十頁）。
六、所犯法條：刑法第三百三十條第一項。
編號伍
一、被害人：丁○○。
二、時間：九十二年十月二十二日下午七時四十五分。
三、地點：苗栗縣頭份鎮○○路與永貞路口處。
四、事實：己○○如編號壹所述之穿著，騎乘迪奧五十CC銀色未懸掛車牌輕機車，攜
    帶前開類似西瓜刀，因見丁○○騎乘機車，將牛皮紙手提袋放在機車腳踏墊上，
    己○○即將所騎機車，靠近丁○○騎乘之機車，丁○○一停車，己○○即施脅迫
    ，亮出類似西瓜刀揮舞，丁○○見狀非常害怕，不能抗拒任由己○○取走牛皮紙
    手提袋後逃逸（手提袋內有手機一支、郵局、泛亞銀行的提款卡，泛亞銀行、國
    泰銀行的信用卡及證件）。得手後將手機放在曾錦才家中，其餘丟棄於中港溪中
    。
五、證據：被害人丁○○指述（偵查卷第六十一頁至第六十三頁、本院審理筆錄）、
    贓物認領保管單（偵查卷第六十四頁）、扣案己○○所有之安全帽、風衣、牛仔
    褲及口罩等物、曾錦才於偵查中之證述（偵查卷第三五頁、三八頁）、被告的自
    白（偵查卷第十六頁至第三十頁、本院九十二年十二月一日筆錄）。
六、所犯法條：刑法第三百三十條第一項。
編號陸
一、被害人：甲○○。
二、時間：九十二年十月二十二日十時十五分。
三、地點：苗栗縣頭份鎮○○里○○路華夏塑膠公司大門口。
四、事實：己○○如編號壹所述之穿著，騎乘迪奧五十CC銀色未懸掛車牌輕機車，攜
    帶前開類似西瓜刀，在苗栗縣竹南鎮地○道時跟隨甲○○，直到苗栗縣頭份鎮○○里○○路華夏塑膠公司大門口，己○○施強暴，騎機車將甲○○所騎機車撞倒
    ，然後下車要拿甲○○放在機車腳踏墊上的皮包，甲○○見狀即與己○○拉扯，
    並告訴己○○皮包內沒有錢財，己○○見狀，即取出前開類似西瓜刀，將皮包帶
    子割斷取走皮包逃逸（內有三千元、身分證、健保卡、機車駕照、個人電話簿、
    儲金簿），除三千元被花用完畢外，其餘丟棄於中港溪中。
五、證據：被害人甲○○指述（偵查卷第六十五頁至第六十六頁）、扣案己○○所有
    之安全帽、風衣、牛仔褲及口罩等扣押物、曾錦才於偵查中之證述（偵查卷第三
    五頁、三八頁）、被告的自白（偵查卷第十六頁至第三十頁、本院九十二年十二
    月一日筆錄）。
六、所犯法條：刑法第三百三十條第一項。
